臺灣臺中地方法院刑事判決
111年度訴字第673號
公  訴  人  臺灣臺中地方檢察署檢察官
被      告  周立龍


指定辯護人  李毅斐  律師
上列被告因傷害等案件，經檢察官提起公訴（110年度偵字第344
66號），本院判決如下：
    主    文
周立龍犯重傷未遂罪，處有期徒刑貳年拾月。
    犯罪事實
一、周立龍於民國110年10月23日凌晨2時15分許，飲酒後進入李
    妮妃所管理、址設臺中市○區○○路0段0號之統一超商市鑫門
    市，因處防疫期間未戴口罩，而經該門市人員陳敬其及林暐
    哲等人勸導，因此心生不滿，明知以鈍器砸擊人之頭部、以
    腳踹踢人之頭部、胸腹部及拉扯人之頭部撞擊地面，因頭部
    及胸腹部屬人體重要部位，可能傷及腦部及人體內之臟器，
    而導致人之身體重要器官毀敗或嚴重受損，將發生對人之身
    體或健康有重大不治或難治之重傷害結果，竟基於縱因此導
    致他人重傷害結果亦不違背其本意之不確定重傷害故意及毀損
    之犯意，於同日凌晨2時21分許，在該門市內，持櫃檯上之
    塑膠杯，向陳敬其丟擲，又持櫃檯上之沙茶醬玻璃罐，砸擊
    陳敬其之頭部（後腦部位），並以手抓拉陳敬其之頭髮，使
    渠撞及一旁之咖啡機及桌子，再持櫃檯上之玻璃酒杯，敲擊
    陳敬其之頭部，復以腳踹踢倒臥在地之陳敬其之頭部及胸部
    ，適在場之不詳姓名顧客協助林暐哲將陳敬其拉出櫃檯，並
    制止周立龍，周立龍仍持續踹踢陳敬其之頭部及身體，並持
    該門市內之書本及酒精噴霧器等物，敲擊陳敬其之頭部，且
    以手抓拉陳敬其之頭髮，使渠頭部撞擊地面，致陳敬其受有
    右側肋骨骨折（第5、6、7根肋骨）、左側肋骨骨折（第3、
    4、5、6、7、8、10根肋骨）合併血胸、顏面及後枕部撕裂
    傷與挫傷、腦震盪症候群、眼眶骨骨折、雙側肺挫傷等傷害
    ，且造成李妮妃所管領之塑膠杯、沙茶醬玻璃罐、酒精噴霧
    器各1只等物破損及書本2本污損而不堪用，足以生損害於李
    妮妃。嗣經警獲報到場處理，並將陳敬其送醫救治，始未達
    毀敗或嚴重減損陳敬其於身體、健康有重大不治或難治之重
    傷害結果而未遂。
二、案經陳敬其暨李妮妃委任林暐哲等人訴由臺中市政府警察局
    第一分局報請臺灣臺中地方檢察署檢察官偵查起訴。
    理    由
壹、證據能力部分：
一、按被告以外之人於審判外之言詞或書面陳述，除法律有規定
    者外，不得作為證據，刑事訴訟法第159 條第1 項定有明文
    。本件證人林暐哲、陳敬其等於警詢中所為之陳述，均屬審
    判外之陳述，依首揭法條規定，原則上亦無證據能力。然被
    告以外之人於審判外之陳述，雖不符刑事訴訟法第159 條之
    1 至之4 之規定，而經當事人於審判程序同意作為證據，法
    院審酌該言詞陳述或書面陳述作成時之情況，認為適當者，
    亦得為證據。當事人、代理人或辯護人於法院調查證據時，
    知有第159 條第1 項不得為證據之情形，而未於言詞辯論終
    結前聲明異議者，視為有前項之同意，此刑事訴訟法第159 
    條之5 亦定有明文。本件被告周立龍及其辯護人於本院審理
    中對證據能力亦不爭執，且至言詞辯論終結前，就前開證人
    等證詞之證據能力亦未聲明異議。再前開證人等之證述，未
    經被告及其辯護人主張有何非出於自由意志之情形，是本件
    認為容許其等證述之證據能力，亦無不當，應依刑事訴訟法
    第159 條之5 之規定，認前開證人等上開之證述具有證據能
    力。
二、次按，被告以外之人於偵查中向檢察官所為陳述，除顯有不
    可信之情況者外，得為證據，刑事訴訟法第159 條之1 第2
    項定有明文。偵查中對被告以外之人（包括證人、鑑定人、
    告訴人、被害人及共同被告等）所為之偵查筆錄，或被告以
    外之人向檢察官所提之書面陳述，性質上均屬傳聞證據。惟
    現階段刑事訴訟法規定檢察官代表國家偵查犯罪、實施公訴
    ，依法其有訊問被告、證人及鑑定人之權，證人、鑑定人且
    須具結，而實務運作時，檢察官偵查中向被告以外之人所取
    得之陳述，原則上均能遵守法律規定，不致違法取供，其可
    信度極高，職是，被告以外之人前於偵查中已具結而為證述
    ，除反對該項供述得具有證據能力之一方，已釋明「顯有不
    可信之情況」之理由外，不宜以該證人未能於審判中接受他
    造之反對詰問為由，即遽指該證人於偵查中之陳述不具證據
    能力。本件證人林暐哲、陳敬其等人於檢察官偵查中所為之
    證述，被告及其辯護人未曾提及檢察官在偵查時有不法取供
    之情形，亦未釋明上開證人等之供述有顯不可信之情況，依
    上說明，其等於偵查中之證言自具有證據能力，合先敘明。
三、又按，刑事訴訟法第159 條之4 第2 款所稱從事業務之人於
    業務上或通常業務過程所須製作之紀錄文書、證明文書，因
    係於通常業務過程不間斷、有規律而準確之記載，且大部分
    紀錄係完成於業務終了前後，無預見日後可能會被提供作為
    證據之偽造動機，其虛偽之可能性小，除非該等紀錄文書或
    證明文書有顯然不可信之情況，否則有承認其為證據之必要
    。醫院診斷證明書係病患就診或就醫，醫師就其診斷治療病
    患結果，所出具之證明書。醫師法第17條規定，醫師如無法
    令規定之理由，不得拒絕診斷書之交付。醫師係從事醫療業
    務之人，病患如純為查明病因並以接受治療為目的，而到醫
    療院所就醫診治，醫師於例行性之診療過程中，對該病患所
    為醫療行為，於業務上出具之診斷書，屬於醫療業務上或通
    常醫療業務過程所製作之證明文書，自該當於上開條款所指
    之證明文書（最高法院95年度台上字第5026號判決意旨參照
    ）。卷附中國醫藥大學附設醫院（下稱中國附醫）於110年1
    0月23日、同年11月17日所出具之診斷證明書（見110年度偵
    字第34466號卷第65、153頁），為醫師依醫師法第17條之規
    定出具之診斷證明書，即屬刑事訴訟法第159 條之4 第2 款
    所定業務上之證明文書，亦無其他顯不可信之情況，自應認
    得為證據，而有證據能力。
四、本院以下援引之其餘非供述證據資料，檢察官及被告於本院
    審判程序時對其證據能力均不爭執，且係司法警察（官）依
    法執行職務時所製作或取得，應無不法取證之情形，參酌同
    法第158 條之4 規定意旨，上揭證據均具有證據能力，併此
    敘明。
貳、實體部分：
一、上開犯罪事實，迭據被告於檢察官偵查中及本院審理時，均
    坦承不諱，核與證人林暐哲、陳敬其於警詢及檢察官偵查中
    之證述，均大致相符；而告訴人陳敬其遭被告毆打，因而受
    有右側肋骨骨折（第5、6、7根肋骨）、左側肋骨骨折（第3
    、4、5、6、7、8、10根肋骨）合併血胸、顏面及後枕部撕
    裂傷與挫傷、腦震盪症候群、眼眶骨骨折、雙側肺挫傷等傷
    害，有前揭中國附醫證明書附卷可稽；及統一超商內遭被告
    毀損之塑膠杯、沙茶醬玻璃罐、酒精噴霧器各1只及書本2本
    等物，亦有現場照片在卷可證。
二、按刑法第13條之故意規定，分為直接故意（確定故意）與間
    接故意（不確定故意），前者指行為人對於構成犯罪之事實
    ，明知並有使之發生之決意，進而實施該犯罪決意之行為；
    後者則指行為人對於構成犯罪之事實，預見其有發生之可能
    ，因該犯罪事實之發生不違背其本意，乃予容認，任其發生
    之情形而言。又重傷未遂與傷害罪之區別，係以加害人行為
    時有無重傷之故意為斷。而此一主觀犯意存在與否，係潛藏
    於行為人內心，通常無法以外部直接證據證明，是以法院在
    欠缺直接證據之情況下，尚非不得綜合其行為動機、所用兇
    器種類、加害部位與下手情形、被害人傷勢輕重、雙方當時
    處境及舉止反應等間接或情況證據，本諸社會常情及人性觀
    點，依據經驗法則及論理法則加以認定（最高法院109年度
    台上字第4343號、111年度台上字第3343號判決意旨參照）
    。而人之頭、臉、胸腹部，均為人體重要部位，顱內之腦部
    組織為管理人體各種感官之中樞部位，臉部之眼睛掌管人之
    視覺，胸腹部則內有心、肺、肝、腎、脾、胃等重要臟器分
    布，若以硬物用力丟擲、撞擊或毆打，極可能造成腦部神經
    組織受創、眼睛視力喪失，及上開重要臟器受損，將有可能
    導致毀敗或嚴重減損對方肢體機能、視能，或於身體、健康
    有重大不治或難治之傷害，此為具一般智識能力之人皆可得
    而知之事，而被告係具有相當社會經驗且智識健全之成年人
    ，對此自難諉為不知之理；詎被告因遭告訴人陳敬其言語勸
    導後，心生不滿，盛怒之下，竟持玻璃罐砸其後腦，抓其頭
    髮撞擊櫃檯，再以玻璃酒杯敲其頭部，陳敬其不支倒地後，
    又持續以腳踹踢其胸腹部，猶未收手，再持書本及酒精噴霧
    器砸其頭部，因而致陳敬其受有右側肋骨骨折（第5、6、7
    根肋骨）、左側肋骨骨折（第3、4、5、6、7、8、10根肋骨
    ）合併血胸、顏面及後枕部撕裂傷與挫傷、腦震盪症候群、
    眼眶骨骨折、雙側肺挫傷等傷害；由上述過程可知，以被告
    攻擊被害人距離之近，所攻擊之部位均為人體之要害，且一
    而再再而三，持續毆打、踹踢被害人猶不罷手，足認被告當
    時絕非僅止於普通傷害，縱令其無針對特定部位以造成重傷
    結果之直接故意，然其主觀上具有縱使其生重大傷勢之結果
    ，亦不違反本意之重傷害不確定故意，至為灼然。
三、又刑法上所稱重傷者，係指刑法第10條第4 項各款所定毀敗
    或嚴重減損一目或二目之視能、一耳或二耳之聽能、語能、
    味能、嗅能、一肢以上之機能、生殖之機能，或其他於身體
    或健康，有重大不治或難治之傷害而言。而其判斷，並不以
    傷害造成時之狀況如何為標準，如經過相當之診治，而能回
    復原狀，或雖不能回復原狀而只減衰，但未達嚴重減損其機
    能之程度者，仍不得謂為該款之重傷。查告訴人陳敬其於案
    發後，隨即於110年月28日凌晨2時58分許，經送至中國附醫
    因肋骨骨折合併血胸急診住院治療，並於同日轉入胸腔外科
    病房繼續接受治療，住院當時病況穩定，腦部亦無明顯出血
    ，評估無生命危險，復經病人及家屬要求轉院，而於當日出
    院；其右眼窩骨折經評估無緊急開刀之適應症，右眼視力為
    0.9，尚未達毀敗或嚴重減損視能等情，有中國附醫診斷證
    明書及110年12月8日院醫事字第1100016057號函暨檢附之病
    歷資料附卷可佐（見110年度偵字第34466號卷第65、153、1
    59至214頁），復經告訴人陳敬其於檢察官偵查中訊問時答
    稱：現在手指都會麻抖、會暈眩，有詢問醫師，醫師說是腦
    震盪症候群等語（見110年度偵字第34466號卷第218頁）。
    綜合前開事證，堪認告訴人陳敬其所受傷害，幸經送醫急救
    且經治療得宜，始倖免於重傷害之結果無誤，即目前並無積
    極事證足認其業已合於前開刑法第10條第4項各款重傷害之
    要件，是被告上開重傷之行為，核屬未遂。　
四、此外，復有職務報告、指認犯罪嫌疑人紀錄表、臺中市政府
    警察局第一分局繼中派出所照片黏貼紀錄表、受（處）理案
    件證明單、監視器錄影光碟及翻拍照片等在卷為憑。從而，
    本件本件事證明確，被告上開犯行，洵堪認定。
參、論罪科刑部分：
一、核被告所為，係犯刑法第278條第3項、第1項之重傷未遂罪
    、同法第354條之毀損罪。
二、被告於密接時、地，接續毆打告訴人陳敬其、毀損告訴人李
    妮妃所管領之物品，主觀上顯係各基於單一之犯意而為，依
    一般社會健全觀念，在時間差距上難以強行分開，應視為數
    個舉動之接續施行，合為包括之一行為予以評價較為合理，
    各為接續犯，均僅論以實質上一罪。
三、被告雖已著手為使人受重傷之攻擊行為，幸未生告訴人受重
    傷之結果，其犯罪尚屬未遂，爰依刑法第25條第2項之規定
    ，按既遂犯之刑減輕之。
四、被告以一行為觸犯上開二罪名，為想像競合犯，依刑法第55
    條之規定，應從一重之重傷未遂罪處斷。
五、爰審酌被告僅因口罩問題，即因此心生不滿，動輒對他人暴
    力相向、砸毀物品，顯見其自我控制能力不佳，法治觀念薄
    弱，實不足取，並致告訴人陳敬其成傷，傷勢非輕，殊值非
    難，本非不得予以嚴懲；惟斟酌被告犯後迭於偵審，均坦承
    犯行，態度良好，有效節省司法資源，且前未曾受有任何刑
    之宣告，有臺灣高等法院被告前案紀錄表、臺灣臺中地方檢
    察署刑案資料查註紀錄表附卷可稽，素行堪認良好，復參以
    被告雖未能與告訴人達成和解，然非無與告訴人和解之意，
    且雙方此部分之紛爭非不得經由民事訴訟程序或其他途徑加
    以解決，兼衡告訴人陳敬其所受之傷害及告訴人李妮妃所受
    之財產損失等一切情狀，量處如主文所示之刑，以資懲儆。
據上論斷，應依刑事訴訟法第299條第1項前段，判決如主文。
本案經檢察官胡宗鳴提起公訴，檢察官林岳賢到庭執行職務。
中　　華　　民　　國　　111 　年　　10　　月　　12　　日
                  刑事第十一庭  審判長法  官  丁智慧

                                      法  官  黃麗竹

                                      法  官　戰諭威
以上正本證明與原本無異。
如不服本判決應於收受判決後20日內向本院提出上訴書狀，並應
敘述具體理由；其未敘述上訴理由者，應於上訴期間屆滿後20日
內向本院補提理由書（均須按他造當事人之人數附繕本）「切勿
逕送上級法院」。
告訴人或被害人如不服判決，應備理由具狀向檢察官請求上訴，
上訴期間之計算，以檢察官收受判決正本之日起算。
                                      書記官  譚系媛
中　　華　　民　　國　　111 　年　　10　　月　　12　　日

附錄論罪科刑法條：
中華民國刑法第278條：
使人受重傷者，處5年以上12年以下有期徒刑。
犯前項之罪因而致人於死者，處無期徒刑或10年以上有期徒刑。
第1項之未遂犯罰之。
中華民國刑法第354條：
毀棄、損壞前二條以外之他人之物或致令不堪用，足以生損害於
公眾或他人者，處2年以下有期徒刑、拘役或1萬5千元以下罰金
。